臺灣高雄地方法院刑事判決　　　　　　　　　　　　九十一年度交訴字第一七八號
　　公　訴　人　臺灣高雄地方法院檢察署檢察官
　　被　　　告　乙○○
右列被告因公共危險等案件，經檢察官提起公訴（九十一年度偵字第七九五九號），
本院判決如左：
    主  文
乙○○駕駛動力交通工具肇事，致人受傷而逃逸，處有期徒刑捌月。
其餘被訴傷害及過失傷害罪部分，公訴不受理。
    事  實
一、乙○○前曾於民國八十一年間，因違反肅清煙毒條例及麻醉藥品管理條例案件，
    經法院分別判處有期徒刑二年及四月確定，應執行有期徒刑二年二月，於八十四
    年三月二十九日執行完畢（未構成累犯）。乙○○考領有自小客車駕駛執照，明
    知其自九十一年一月二十八日晚上七、八時許起，飲用啤酒後，已達於反應較慢
    、感覺減低、思考及個性行為均受影響改變，並影響控制與反應能力，而不能安
    全駕駛動力交通工具之狀態，仍貿然於同（二十八）日晚上十時二十分許，駕駛
    車牌號碼ＺＩ─六二○二號自小客車（服用酒類不能安全駕駛動力交通工具而駕
    駛罪部分，業經台灣屏東地方法院潮州簡易庭以九十一年度潮交簡字第一六七號
    判處拘役五十九日確定），沿高雄縣鳥松鄉○○路由西往東（高雄往屏東）方向
    行駛，行經該路與一○二巷巷口時，本應注意汽車駕駛人飲酒後其吐氣所含酒精
    成份超過每公升零點二五毫克以上者，不得駕車，及行車速度在市區道路，時速
    不得超過四十公里，並應注意車前狀況，隨時採取必要之安全措施，以避免危險
    之發生，而依當時之天候晴、市區道路○路面乾燥、無缺陷、亦無障礙物，夜間
    有照明路段，視距良好，並無不能注意之情事，詎乙○○應注意、能注意，竟疏
    未注意，酒後駕車行至該處，及以時速七十公里之速度超速行駛，並疏於注意車
    前動態，適有亦考領有重型機車駕駛執照之甲○○騎乘車牌號碼ＸＨＸ─一三一
    號機車，亦沿高雄縣鳥松鄉○○路由西往東方向騎駛，途經該路與一○二巷巷口
    時，欲左轉進入本館路一○二巷，乙○○見狀煞避不及，致其所駕之自小客車自
    後追撞甲○○所騎駛之機車，甲○○因而人車倒地，受有「右臀部挫傷、右頸挫
    擦傷及左髖挫傷」等傷害。乙○○見狀下車，非但未攙扶起遭機車壓住之甲○○
    ，竟另基於傷害之犯意，反以徒手毆打甲○○頭部，致甲○○並因而受有「頭部
    外傷」等傷害（過失傷害及傷害部分，業據甲○○具狀撤回告訴，詳如後述）。
    而乙○○明知駕駛自小客車肇事致人受傷，不僅未照料傷者及留置現場等待警方
    前往處理，竟基於肇事逃逸之犯意，見有警方巡邏車前來，隨即上車並駕駛前開
    自小客逃離現場，而為到達現場剛停車之員警蔡瑞城記下乙○○所駕駛自小客車
    車牌號碼。嗣乙○○駕駛上開自小客車，於九十一年一月二十八日晚上十時五十
    分許，行經屏東縣潮州快速道路（萬大橋）之萬丹出口下匝道口時，因受酒精影
    響失控，衝撞安全島，為警據報前往處理，並將乙○○送醫救治，經醫院抽血檢
    驗結果，其血液中酒精濃度達一八○‧○五ｍｇ＼ｄＬ（換算呼氣中所含酒精濃
    度含量約為每公升○‧九○二五毫克），始經警循線查知上情。
二、案經甲○○訴由高雄縣警察局仁武分局報請台灣高雄地方法院檢察署檢察官偵查
    起訴。
    理  由
一、訊據被告乙○○對於右揭時、地飲酒後駕駛車牌號碼ＺＩ─六二○二號自小客車
    ，並以時速七十公里之速度超速行駛肇事，致被害人甲○○受有上開傷害，並於
    事故發生後離開事故現場之事實供承不諱，惟矢口否認有何駕車肇事逃逸之犯行
    ，辯稱：車禍事故發生後，伊下車欲扶起被機車壓住之甲○○，他可能因於伊扶
    起時疼痛，而將伊推開，伊因一時氣憤，而徒手推他的頭，後甲○○自行起身，
    伊即向甲○○表示願對他所受之傷害及損失賠償，雙方商談約有十分鐘之久，並
    無結果，因當時伊欲趕去屏東送貨，所以即丟給甲○○伊的名片，可能甲○○未
    注意，而未收取到，後伊即開車離去，約駛離距案發處一百公尺處，伊始自後照
    鏡見有警車前來，但伊想已將名片交予甲○○，所以伊始繼續開車，但伊並無肇
    事逃逸的意思，且如有逃逸之意，伊即無庸下車云云。惟查：
  (一)被告確有於右揭時、地飲酒後駕駛車牌號碼ＺＩ─六二○二號自小客車，並以時
    速七十公里之速度超速行駛肇事，致被害人甲○○受有上開傷害，並於事故發生
    後離開事故現場，嗣被告駕駛上開自小客車，行經屏東縣潮州快速道路（萬大橋
    ）之萬丹出口下匝道口時，因受酒精影響失控，衝撞安全島，為警將其送醫救治
    ，經醫院抽血檢驗結果，其血液中酒精濃度達一八○‧○五ｍｇ＼ｄＬ（換算呼
    氣中所含酒精濃度含量約為每公升○‧九○二五毫克）等事實，業據被告於警訊
    及偵、審時供承不諱，核與證人即被害人甲○○於警訊及偵、審時證述之情節大
    致相符，並證人即前往現場處理之員警蔡瑞城於本院審理時證述屬實，且有道路
    交通事故調查報告表乙紙、國軍高雄總醫院屏東分院生化檢驗報告單乙紙、現場
    照片六張、被告之自小客車撞毀照片四張及台灣屏東地方法院潮州簡易庭九十一
    年度潮交簡字第一六七號刑事簡易判決書乙份附卷可稽。而被害人甲○○確係因
    本件車禍致受有「右臀部挫傷、右頸挫擦傷及左髖挫傷」等傷害，有診斷證明書
    二紙在卷可按。是被告此部分之自白核與事實相符，堪信為真實。
  (二)被告於警訊及偵、審時辯稱：車禍事故發生後，伊有下車，當時伊向甲○○表示
    願對他所受之傷害及損失賠償，雙方商談約有十分鐘之久，並無結果，因伊當時
    欲趕去屏東送茶葉，客戶是經營泡沬紅茶店，大致在晚上九點左右即關門休息，
    最晚不會超過十時，而案發時間約為晚上八時許，伊欲趕在客戶休息前將茶葉送
    到，所以即丟給甲○○伊的名片，可能甲○○未注意，而未收取到，後伊即開車
    離去，約駛離距案發處一百公尺處，伊始自後照鏡見有警車前來，但伊想已將名
    片交予甲○○，所以伊始繼續開車，但伊並無肇事逃逸的意思，且如有逃逸之意
    ，伊即無庸下車云云。惟證人即被害人甲○○於警訊及偵、審時證述：於九十一
    年一月二十八日晚上十時二十分許，伊騎乘車牌號碼ＸＨＸ─一三一號機車，沿
    高雄縣鳥松鄉○○路由西往東方向騎駛，與被告所駕駛之自小客車為同方向，途
    經該路與一○二巷巷口時，伊欲左轉進入本館路一○二巷，當時被告所駕駛之自
    小客車車速很快，自後追撞伊的機車，致機車失控，人車倒地，機車並因而壓住
    伊身體，被告停車下車後，即走過來並徒手朝伊頭部擊打約三、四拳，造成伊頭
    部受有傷害，因伊騎乘機車有載安全帽，故本件車禍事故並無造成伊頭部受傷，
    而於車禍發生時伊安全帽掉落在旁，是伊頭部之傷害是遭被告毆打所致，後伊即
    爬到路邊並邊喊救命，被告並過來欲再度毆打伊時，為路人制止，後伊即見有警
    車前來，被告見有警車前來，即趕快上車並駕車離去，又被告並無交予伊名片，
    是路人記下被告之車牌號碼始查獲等語，證人即前往現場處理之員警蔡瑞城於本
    院審理時證稱：當時據線報稱該處發生車禍事故，伊即前往現場，到達現場時，
    見被告之自小客車仍在現場，被告好像很生氣的樣子，並依當時情況，被告好像
  有喝酒的樣子，伊等即將巡邏車停在路中間，以保持車禍現場及避免路過之車輛
    再度發生事故，而於伊開車門欲下車時，即見被告開車離去，伊見狀即將被告所
    駕之自小客車車牌號碼記下，被告確實是見巡邏車之警示燈始離去的，後伊即在
    場指揮交通，並等待同仁前來處理等語；經核證人甲○○與證人即員警蔡瑞城所
    述，其等就被告係於警車到達案發現場後，始上車並駕駛前開自小客離開事故現
    場等情節相符。復被告乙○○、及被害人甲○○於警訊及本院審理時，均陳稱：
    本件車禍事故發生時間係於九十一年一月二十八日晚上十時二十分許等語，並有
    道路交通事故調查報告表乙紙在卷可按，且觀之屏東縣警察局屏東分局刑事案件
    報告書（被告酒醉駕車部分），被告係於九十一年一月二十八日晚上十時五十分
    許，在屏東縣萬丹鄉○○村○○路○段與快速道路下匝交叉路口，駕駛上開自小
    客車衝撞安全島等情，有前開刑事案件報告書乙紙附卷足憑；準此，被告豈會於
    是（二十八）日晚上十時二十分許發生本件車禍事故後，因欲於當（二十八）日
    晚上十時前，將茶葉送至屏東之客戶處，始離開事故現場？並於是（二十八）晚
    上十時五十分許，行經屏東縣潮州快速道路（萬大橋）之萬丹出口下匝道口時，
    其駕駛上開自小客車衝撞安全島？是被告辯稱：因伊當時欲趕去屏東送茶葉，客
    戶是經營泡沬紅茶店，大致在晚上九點左右即關門休息，最晚不會超過十時，而
    案發時間約為晚上八時許，伊欲趕在客戶休息前將茶葉送到，所以即丟給甲○○
    伊的名片，後伊即開車離去云云，顯與事實不符，尚難採信。又參以苟如被告所
    言，確有丟給被害人甲○○其名片，然被告即欲與被害人和解，而交付其所有之
    名片，以為被害人事後能與其聯絡，則被告豈會係以「丟」之方式交付名片，而
    非當面持之交予被害人？並證人即被害人甲○○於警訊及偵、審時均證稱：被告
    並無交付伊名片等語；且參以被告並無趕赴屏東送茶葉之情事，已如前述，則被
    告苟無駕車肇事逃逸之意，焉會於車禍事故發生後，不待警方前來，即先行離開
    事故現場？並縱如被告所言，其係於駕駛上開自小客車離開事故現場約一百公尺
    處，始見警車前來，則被告即知有警方前來，何以不折返案發處說明處理，而繼
    續駕車離去？綜據上述事證以觀，足見被告應係於駕車肇事後，見有警方巡邏車
    前來，為規避其駕車肇事責任，不僅未照料傷者及留置現場等待警方前往處理，
    反隨即駕駛該自小客車逃離現場之事實，堪予認定。是被告空言辯稱上情，應屬
    事後推諉之詞，殊難採信。另被告雖於事故發生時，有下車並至被害人甲○○倒
    地處，惟被告不僅未照料傷者及留置現場等待警方前往處理，反於見警方巡邏車
    前來，隨即駕車逃離現場，已如前述，且按刑法第一百八十五條之四之駕車肇事
    逃逸罪，以處罰肇事後逃逸之駕駛人為目的，俾促使駕駛人於肇事後能對被害人
    即時救護，以減少死傷，是尚難僅據被告確有於事故發生後下車，即認被告並無
    駕車肇事逃逸之犯意，附此敘明。
二、核被告乙○○所為，係犯刑法第一百八十五條之四之駕車肇事逃逸罪。爰審酌被
    告之品行，肇事後不僅未救護傷者，反對於遭機車壓住之被害人甲○○為毆打行
    為，並見警車前來時，隨即駕車逃逸，惡性非輕，惟念及事後已與被害人達成民
    事和解，被害人甲○○並具狀撤回告訴，有和解書及撤回告訴狀各乙紙可按，及
    犯後仍否認犯行，態度不佳等一切情狀，量處如主文所示之刑，以資懲儆。
三、公訴意旨另以：被告乙○○於前揭時、地駕駛車牌號碼ＺＩ─六二○二號自小客
    車，沿高雄縣鳥松鄉○○路往屏東縣方向行駛，行經該路一○二巷巷口時，本應
  注意汽車行駛時，駕駛人應注意車前狀況，並隨時採取必要之安全措施，且在市
    區道路，時速不得超過四十公里，而當時天候晴朗，路面乾燥、無缺陷，並無不
    能注意之情事，竟疏未注意，以時速六十至七十公里之高速行駛，不慎撞及甲○
    ○所駕駛之車號ＸＨＸ—一三一號重型機車，甲○○因而人車倒地，被告乙○○
    見狀，下車欲攙扶甲○○，二人卻發生爭執，被告乙○○便以手毆打甲○○頭部
    ，致甲○○受有「頭部擦傷３Ⅹ２公分、右臀部挫傷、頭部外傷、右頸挫擦傷、
    左髖挫傷」之傷害，經路人見狀後制止並報警前往處理。因認被告乙○○另涉犯
    刑法第二百八十四條第一項前段之過失傷害及刑法第二百七十七條第一項之傷害
    罪嫌。按告訴乃論之罪，告訴人於第一審辯論終結前，得撤回其告訴；又告訴經
    撤回者，法院應諭知不受理之判決，刑事訴訟法第二百三十八條第一項及第三百
    零三條第三款定有明文。本件被告乙○○因過失傷害及傷害案件，經檢察官提起
    公訴，認被告係犯刑法第二百八十四條第一項前段之過失傷害罪及第二百七十七
    條第一項之傷害罪，依同法第二百八十七條前段之規定，上開二罪均須告訴乃論
    。茲據告訴人甲○○具狀均撤回其告訴，有刑事撤回告訴狀及和解書各乙紙在卷
    足憑，揆諸前開說明，爰為諭知不受理之判決。
據上論斷，應依刑事訴訟法第二百九十九條第一項前段、第三百零三條第三款，刑法
第一百八十五條之四，判決如主文。
中      華      民      國      九十一    年      九    月    二十五    日
                                  臺灣高雄地方法院刑事第六庭
                                      法  官   洪榮家
右正本證明與原本無異。
如不服本判決，應於判決送達後十日內，向本院提出上訴狀。
                                      書記官   陳寰瑛
中      華      民      國      九十一    年      九    月    二十五    日
附錄本案論罪科刑法條全文：
刑法第一百八十五條之四：
  駕駛動力交通工具肇事，致人死傷而逃逸者，處六月以上五年以下有期徒刑。
